ACORDAO-COMPLETO-2399132

ACÓRDÃO 3156/2020 ATA 7/2020 - PRIMEIRA CÂMARA

VISTOS, relatados e discutidos os presentes autos de tomada de contas especial instaurada pela Fundação Nacional de Saúde em desfavor de Cristóvão Colombo Vita Filho, ex-prefeito de Lassance/MG, em razão da omissão no dever de prestar contas dos recursos recebidos por força do Convênio 201/2004 (Siafi 520539) , que tinha por objeto a construção de sistema de abastecimento de água naquele município.
ACORDAM os Ministros do Tribunal de Contas da União reunidos em Sessão da Primeira Câmara, ante as razões expostas pelo relator, em:
9.1. julgar irregulares as contas do Sr. Cristóvão Colombo Vita Filho (XXX.377.756-XX) , Prefeito Municipal de Lassance/MG, com fundamento nos arts. 1º, inciso I, 16, inciso III, alínea “a”, da Lei 8.443/1992, c/c os arts. 1º, inciso I, 209, incisos I, do Regimento Interno do TCU; 
9.2. condenar o responsável identificado no subitem anterior, com fundamento no art. 19, caput, da Lei 8.443/1992, c/c o art. 210 do Regimento Interno do TCU, ao pagamento da quantia a seguir especificada, com a fixação do prazo de 15 (quinze) dias, a contar da notificação, para comprovar, perante o Tribunal (art. 23, inciso III, alínea “a” da Lei 8.443/1992, c/c o art. 214, inciso III, alínea “a”, do Regimento Interno) , o recolhimento da dívida aos cofres do Fundação Nacional de Saúde, atualizada monetariamente e acrescida dos juros de mora, calculados a partir das datas discriminadas, até a data do recolhimento, na forma prevista na legislação em vigor;
	VALOR ORIGINAL (R$) 
	DATA DA OCORRÊNCIA

	56.970,00
	3/3/2006

9.3. aplicar ao Sr. Cristóvão Colombo Vita Filho (XXX.377.756-XX) , a multa prevista no art. 57 da Lei 8.443/92 c/c o art. 267 do RI/TCU, no valor de R$ 5.000,00 (cinco mil reais) , fixando-lhe o prazo de quinze dias, a contar da notificação, para que comprove, perante o Tribunal (art. 214, inciso III, alínea “a”, do Regimento Interno do TCU) , o recolhimento da dívida aos cofres do Tesouro Nacional, atualizada monetariamente desde a data deste acórdão até a do efetivo recolhimento, se pagas após o vencimento, na forma da legislação em vigor;
9.4. autorizar, desde logo, nos termos do art. 28, inciso II, da Lei 8.443/1992, a cobrança judicial da dívida caso não atendida a notificação;
9.5. autorizar, desde logo, caso solicitado e o processo não tenha sido remetido para cobrança judicial, o pagamento das dívidas em até 36 (trinta e seis) parcelas mensais e consecutivas, nos termos do art. 26 da Lei 8.443/1992, c/c o art. 217 do Regimento Interno/TCU, fixando-se o vencimento da primeira parcela em 15 (quinze) dias, a contar do recebimento da notificação, e o das demais a cada mês, devendo incidir sobre cada valor mensal os correspondentes acréscimos legais, na forma prevista na legislação em vigor, sem prejuízo de alertar os responsáveis de que a falta de comprovação do recolhimento de qualquer parcela implicará o vencimento antecipado do saldo devedor; e
9.6. dar ciência deste Acórdão à Fundação Nacional de Saúde, ao responsável e ao Município de Lassance/MG.

Tomada de contas especial instaurada pela Fundação Nacional de Saúde em razão de omissão no dever de prestar contas, que teve como objeto Sistema de Abastecimento de Água.

Primeira Câmara

Município de Lassance/MG.

3. Responsável: Cristóvão Colombo Vita Filho (XXX.377.756-XX).

13.1. Ministros presentes: Walton Alencar Rodrigues (Presidente), Benjamin Zymler, Bruno Dantas e Vital do Rêgo (Relator).
13.2. Ministros-Substitutos presentes: Augusto Sherman Cavalcanti e Weder de Oliveira.

VITAL DO RÊGO

Adoto como relatório a instrução a seguir (peça 65) , transcrita com os ajustes de forma pertinentes, da lavra de auditor da Secretaria de Controle Externo de Tomada de Contas Especial (Secex-TCE) , que contou com a concordância de seus dirigentes (peças 66 e 67) e do representante do Ministério Público junto ao TCU, representado neste feito pelo Procurador Sérgio Ricardo Caribé Costa (peça 68) .
INTRODUÇÃO 
1. Trata-se de Tomada de Contas Especial instaurada pela Funasa - Fundação Nacional de Saúde em desfavor do Sr. Cristóvão Colombo Vita Filho (CPF: XXX.377.756-XX) , Prefeito Municipal de Lassance/MG, no período de 1/1/2001 a 31/12/2008, no âmbito do Convênio 201/2004 - Siafi 520539 (Peça 8, p. 1-10) , que tinha por objeto “a execução de Sistema de Abastecimento de Água”  (Peça 2, p. 2-25) , em razão da impugnação parcial das despesas realizadas, no valor de R$ 56.970,00, em virtude da omissão no dever de prestar contas dos recursos recebidos.
HISTÓRICO  
2. O Convênio 201/2004 autorizou a transferência de R$ 142.425,04, a cargo do concedente, sendo R$ 9.090,96 a título de contrapartida, totalizando R$ 151.516,00, com vigência de 30/6/2004 a 28/2/2010, conforme 2º Termo Aditivo (peça 16, p. 1-2) , recaindo o prazo para prestação de contas até 28/4/2010, de acordo com a cláusula terceira do convênio (peça 8, p. 4) .
3. Do total autorizado, foram transferidos pelo proponente R$ 113.940,04, correspondentes a 80,00% do total autorizado, conforme atestam as ordens bancárias abaixo:
	Ordem Bancária
	Data
	Valor
 (R$) 
	Localizador

	2006OB900539
	20/1/2006
	56.970,04
	Peça 12, p. 1

	2006OB901951
	3/3/2006
	56.970,00
	Peça 12, p. 2

	Total
	113.940,04
	
4. Foi elaborado pela Funasa o Relatório de Visita Técnica de peça 22, p. 1-2, de 27/11/2014, concluindo pela execução de 51,34% da obra prevista, recomendando o ressarcimento de 48,66% dos recursos repassados, seguido do Parecer Técnico, de 28/11/2014 (peça 20, p. 1-2) , do Parecer Complementar, de 28/11/2014 (peça 21, p. 1-4) , além dos Pareceres Financeiros 296/2015, de 21/9/2015 (peça 31, p. 1-2) , 190/2016 (peça 33, p. 1) e 247/2016, de 28/9/2016 (peça 36, p.1-5) , todos sugerindo a não aprovação das contas referentes à segunda e última parcela dos recursos transferidos, em virtude da omissão no dever de prestar contas.
5. Foi emitido o Parecer Financeiro 53/2015, de 5/3/2015, (peça 26, p. 1-3) , demandando o recolhimento por parte da Prefeitura de Lassance/MG da importância de R$ 12.381,03, referente “ao descompasso do valor pactuado e não cumprido na integralidade”, o que se deu em 21/9/2015, conforme comprovantes à peça 30, p. 5-6.
6. Em relação às efetivas comunicações, o órgão instaurador diligenciou e notificou devidamente o responsável acerca da omissão no dever legal de prestar contas dos recursos recebidos, requerendo a devolução dos valores ou a adoção das providências devidas (vide quadro à peça 46, p. 3-4, item 6) . 
	Notificação
	Data
	Localizador

	Notificação 072
	30/3/2012
	Peça 17, p. 1-3

	Notificação 233
	13/8/2013
	Peça 46, p. 3

	Notificação 136
	8/4/2014
	Peça 18, p. 1-3

	Notificação 383
	20/10/2014
	Peça 19, p. 3-7

	Notificação 429
	10/12/2014
	Peça 25, p. 1-3

	Edital de Convocação
	3/2/2015
	Peça 46, p. 4

	Notificação 080
	5/3/2015
	Peça 27, p. 1-4

	Notificação 128
	28/4/2015
	Peça 28, p. 1-5

	Edital de Convocação
	23/6/2015
	Peça 29, p. 1

	Notificação 204
	19/6/2015
	Peça 30, p. 1-6

	Notificação 174
	13/7/2016
	Peça 34, p. 1-6

	Edital de Convocação
	30/8/2016
	Peça 35, p. 1

	Edital de Convocação
	12/1/2017
	Peça 41, p. 1

7. Diante da não apresentação da prestação de contas e da consequente não demonstração da boa e regular gestão dos recursos repassados, assim como da não devolução dos recursos, instaurou-se o presente processo. Nesse sentido, no Relatório de Tomada de Contas Especial de 10/2/2017 (peça 46, p. 1-6) , concluiu-se que o prejuízo importa no valor original de R$ 56.970,00, imputando-se a responsabilidade ao Sr. Cristóvão Colombo Vita Filho (CPF: XXX.377.756-XX) , Prefeito Municipal de Lassance/MG, no período de 1/1/2001 a 31/12/2008.
8. O Relatório de Auditoria 1187/2018 da Controladoria Geral da União (peça 47, p. 1-4) ratificou o posicionamento do Tomador de Contas. Após serem emitidos o Certificado de Auditoria, o Parecer do Dirigente e o Pronunciamento Ministerial (peças 48 a 50) , o processo foi remetido a esse Tribunal. 
9. Na instrução inicial (peça 52) , após análise das informações constantes dos autos, propôs-se a realização de citação do responsável nos seguintes termos:
a) realizar a citação do Sr. Cristóvão Colombo Vita Filho (CPF: XXX.377.756-XX) , ex-Prefeito Municipal de Lassance/MG, no período de 1/1/2001 a 31/12/2008, com fundamento nos arts. 10, § 1º, e 12, incisos I e II, da Lei 8.443/1992 c/c o art. 202, incisos I e II, do RI/TCU, para que, no prazo de quinze dias, apresente alegações de defesa e/ou recolha, aos cofres da Funasa - Fundação Nacional de Saúde, as quantias abaixo indicadas, atualizadas monetariamente a partir da respectiva data até o efetivo recolhimento, abatendo-se na oportunidade a quantia eventualmente ressarcida, na forma da legislação em vigor, em decorrência da irregularidade descrita abaixo: 
a.1) Irregularidade: não comprovação da boa e regular aplicação dos recursos recebidos por força do Convênio 0201/2004 - Siafi 520539, em virtude da impugnação parcial das despesas, no valor de R$ 56.970,00, em razão da não disponibilização ao Prefeito sucessor da documentação necessária à prestação de contas final, cujo prazo expirou em 28/4/2010, bem como dos recursos financeiros necessários ao ressarcimento ao erário.
a.2) Dispositivos violados: parágrafo único do art. 70 da Constituição Federal; art. 93 do Decreto-Lei 200/67; § 3º do art. 56 da Portaria Interministerial MPOG/MF/CGU 127/2008, com a redação dada pela Portaria 534, de 30/12/2009, Cláusula Terceira do Convênio;
a.3) Valor original do débito e data: 
	VALOR ORIGINAL (Real) 
	DATA DA OCORRÊNCIA
	DÉBITO/CREDITO

	56.970,00
	3/3/2006
	Débito

a.4) Valor total do débito atualizado até 2/4/2019: R$ 114.344,49.
a.5) Responsável: Sr. Cristóvão Colombo Vita Filho (CPF: XXX.377.756-XX) :
 a.5.1) Conduta: não comprovar a boa e regular aplicação dos recursos recebidos por força do Convênio 0201/2004 - Siafi 520539, em razão da não disponibilização ao Prefeito sucessor da documentação necessária à prestação de contas final, cujo prazo expirou em 28/4/2010, bem como dos recursos financeiros necessários ao ressarcimento ao erário.
a.5.2) Nexo de causalidade: a não disponibilização ao Prefeito sucessor da documentação necessária à prestação de contas final dos recursos recebidos por meio do Convênio 0201/2004 - Siafi 520539, pactuado entre a Funasa e a Prefeitura Municipal de Lassance/MG, bem como dos recursos financeiros necessários ao ressarcimento ao erário, propiciou a não comprovação da boa e regular aplicação dos recursos, e, consequentemente, em presunção de prejuízo ao Erário no valor de R$ 56.970,00.
a.5.3) Culpabilidade: a conduta omissiva do Sr. Cristóvão Colombo Vita Filho é reprovável, posto que há elementos indicativos da consciência da ilicitude praticada, porquanto o responsável foi notificado acerca da omissão no dever de prestar contas e as providências necessárias para o resguardo do patrimônio público, sendo razoável exigir do responsável conduta diversa daquela que adotou, qual seja, disponibilizar a documentação necessária à prestação de contas ao Prefeito sucessor, bem como os recursos financeiros necessários ao ressarcimento ao erário.
10. Em cumprimento ao pronunciamento da unidade (peça 54) , foi promovida a citação do responsável por meio do Ofício 4030/2019 (peça 61) , efetivamente recebido em 5/7/2019, conforme aviso de recebimento (peça 62) .
11. Transcorrido o prazo regimental fixado, o responsável permaneceu silente, operando-se, portanto, os efeitos da revelia, dando-se prosseguimento ao processo, nos termos do art. 12, §3º, da Lei 8.443/1992.
EXAME TÉCNICO
12. Preliminarmente, cumpre tecer breves considerações sobre a forma como são realizadas as comunicações processuais no TCU. A esse respeito, destacam-se o art. 179, do Regimento Interno do TCU (Resolução 155, de 4/12/2002) e os arts. 3º e 4º, inciso III, § 1º, da Resolução TCU 170, de 30 de junho de 2004, in verbis:
Resolução 155/2002 (Regimento Interno) :
Art. 179. A citação, a audiência ou a notificação, bem como a comunicação de diligência, far se-ão:
I - mediante ciência da parte, efetivada por servidor designado, por meio eletrônico, fac-símile, telegrama ou qualquer outra forma, desde que fique confirmada inequivocamente a entrega da comunicação ao destinatário;
II - mediante carta registrada, com aviso de recebimento que comprove a entrega no endereço do destinatário;
III - por edital publicado no Diário Oficial da União, quando o seu destinatário não for localizado
 (...) 
Resolução TCU 170/2004:
Art. 3º As comunicações serão encaminhadas aos seus destinatários por meio de:
I - correio eletrônico, fac-símile ou telegrama;
II - servidor designado;
III - carta registrada, com aviso de recebimento;
IV - edital publicado no Diário Oficial da União, quando o seu destinatário não for localizado, nas hipóteses em que seja necessário o exercício de defesa”.
 (...) 
Art. 4º. Consideram-se entregues as comunicações:
I - efetivadas conforme disposto nos incisos I e II do artigo anterior, mediante confirmação da ciência do destinatário;
II - realizadas na forma prevista no inciso III do artigo anterior, com o retorno do aviso de recebimento, entregue comprovadamente no endereço do destinatário;
III - na data de publicação do edital no Diário Oficial da União, quando realizadas na forma prevista no inciso IV do artigo anterior.
§ 1º O endereço do destinatário deverá ser previamente confirmado mediante consulta aos sistemas disponíveis ao Tribunal ou a outros meios de informação, a qual deverá ser juntada ao respectivo processo.
13. Portanto, a validade da citação via postal não depende de que o aviso de recebimento seja assinado pelo próprio destinatário da comunicação, o que dispensa, no caso em tela, a entrega do AR em “mãos próprias”. A exigência da norma é no sentido de o Tribunal verificar se a correspondência foi entregue no endereço correto, residindo aqui a necessidade de certeza inequívoca. 
14. Não é outra a orientação da jurisprudência do TCU, conforme se verifica nos julgados a seguir transcritos:
São válidas as comunicações processuais entregues, mediante carta registrada, no endereço correto do responsável, não havendo necessidade de que o recebimento seja feito por ele próprio (Acórdão 3648/2013-TCU-Segunda Câmara, Relator Ministro José Jorge) ;
É prescindível a entrega pessoal das comunicações pelo TCU, razão pela qual não há necessidade de que o aviso de recebimento seja assinado pelo próprio destinatário. Entregando se a correspondência no endereço correto do destinatário, presume-se o recebimento da citação. (Acórdão 1019/2008-TCU-Plenário, Relator Ministro Benjamin Zymler) ;
As comunicações do TCU, inclusive as citações, deverão ser realizadas mediante Aviso de Recebimento - AR, via Empresa Brasileira de Correios e Telégrafos, bastando para sua validade que se demonstre que a correspondência foi entregue no endereço correto. (Acórdão 1526/2007-TCU-Plenário, Relator Ministro Aroldo Cedraz) .
15. A validade do critério de comunicação processual do TCU foi referendada pelo Supremo Tribunal Federal, nos termos do julgamento do MS-AgR 25.816/DF, por meio do qual se afirmou a desnecessidade da ciência pessoal do interessado, entendendo-se suficiente a comprovação da entrega do “AR” no endereço do destinatário:
EMENTA: AGRAVO REGIMENTAL. MANDADO DE SEGURANÇA. DESNECESSIDADE DE INTIMAÇÃO PESSOAL DAS DECISÕES DO TRIBUNAL DE CONTAS DA UNIÃO. ART. 179 DO REGIMENTO INTERNO DO TCU. INTIMAÇÃO DO ATO IMPUGNADO POR CARTA REGISTRADA, INICIADO O PRAZO DO ART. 18 DA LEI nº 1.533/51 DA DATA CONSTANTE DO AVISO DE RECEBIMENTO. DECADÊNCIA RECONHECIDA. AGRAVO IMPROVIDO.
O envio de carta registrada com aviso de recebimento está expressamente enumerado entre os meios de comunicação de que dispõe o Tribunal de Contas da União para proceder às suas intimações.
O inciso II do art. 179 do Regimento Interno do TCU é claro ao exigir apenas a comprovação da entrega no endereço do destinatário, bastando o aviso de recebimento simples.
16. No caso em apreço a citação é válida. Houve uma primeira tentativa de citá-lo no endereço constante da base da Receita Federal (peça 58) , por meio do Ofício 4029/2019 (peça 60) . Ante o insucesso do recebimento (três tentativas, peça 63) , promoveu-se sua citação no endereço constante da base de dados da Carteira Nacional de Habilitação - CNH (peça 58) , efetivada através do Ofício 4030/2019, com ciência em 5/7/2019 (peça 62) . 
17. Quanto ao mérito, nos processos do TCU, a revelia não conduz à presunção de que seriam verdadeiras todas as imputações levantadas contra os responsáveis, diferentemente do que ocorre no processo civil, em que a revelia do réu opera a presunção da verdade dos fatos narrados pelo autor. Dessa forma, a avaliação da responsabilidade dos agentes não pode prescindir da prova existente no processo ou para ele carreada. 
18. Ao não apresentar sua defesa, o responsável deixou de produzir prova quanto à regularidade da aplicação dos recursos do convênio, em afronta às normas que impõem aos jurisdicionados a obrigação legal de, sempre que demandados pelos órgãos de controle, apresentarem os documentos que demonstrem a correta utilização das verbas públicas, a exemplo do contido no art. 93 do Decreto-Lei 200/67: “Quem quer que utilize dinheiros públicos terá de justificar seu bom e regular emprego na conformidade das leis, regulamentos e normas emanadas das autoridades administrativas competentes.” 
19. Considerando o princípio da verdade real que rege a atuação desta Corte, ainda que as alegações de defesa não tenham sido apresentadas pelo responsável, a revelia não afasta a obrigatoriedade da análise dos elementos probatórios disponíveis nos autos, conforme reiterados acórdãos do Tribunal (Acórdão 163/2015-TCU-Segunda Câmara, Rel. Min. Subst. André de Carvalho; 2.685/2015 – 2ª Câmara, Rel. Min. Raimundo Carreiro; 2.801/2015 – 1ª Câmara, Rel. Min. Walton Alencar Rodrigues; 4.340/2015 – 1ª Câmara, Rel. Min. Subst. Weder de Oliveira e 5.537/2015 – 1ª Câmara, Rel. Min. Subst. Weder de Oliveira) . Assim, procurou-se buscar, em manifestações do responsável na fase interna desta Tomada de Contas Especial, se havia argumentos que pudessem ser aproveitados em seu favor. 
20. Reexaminando os autos, observa-se que o responsável foi notificado na fase interna pela Funasa, conforme apontado nos itens 6 e 7, porém não se manifestou. Assim, não encontramos nenhum outro argumento nos autos que possa vir a ser analisado e posteriormente utilizado para afastar as irregularidades apontadas. 
21. Vale ressaltar que a pretensão punitiva do TCU, conforme Acórdão 1441/2016-TCU-Plenário, que uniformizou a jurisprudência acerca dessa questão, subordina-se ao prazo geral de prescrição indicado no art. 205 do Código Civil, que é de 10 anos, contado da data de ocorrência da irregularidade sancionada, nos termos do art. 189 do Código Civil, sendo este prazo interrompido pelo ato que ordenar a citação, a audiência ou a oitiva do responsável. No caso em exame, o prazo final para a apresentação da prestação de contas expirou em 28/2/2010. Tendo sido o ato de ordenação da citação assinado em 5/4/2019 (peça 54) , não houve o decurso de prazo superior a 10 anos. Portanto, não ocorreu a prescrição da pretensão punitiva.
22. Em se tratando de processo em que a parte interessada não se manifestou acerca das irregularidades imputadas, não há elementos para que se possa efetivamente aferir e reconhecer a ocorrência de boa-fé na conduta dos responsáveis ou de quaisquer outros excludentes de culpabilidade, podendo o Tribunal, desde logo, proferir o julgamento de mérito pela irregularidade das contas, nos termos dos §§ 2º e 6º do art. 202 do Regimento Interno do TCU. (Acórdão 133/2015-TCU-Primeira Câmara, Rel. Min. Bruno Dantas; 2.455/2015 – 1ª Câmara, Rel. Min. Bruno Dantas; 3.604/2015 – 1ª Câmara, Rel. Min. Bruno Dantas; 5.070/2015 – 2ª Câmara, Rel. Min. Subst. André de Carvalho e 2.424/2015 – Plenário, Rel. Min. Benjamin Zymler) .
23. Dessa forma, o Sr. Cristóvão Colombo Vita Filho (CPF: XXX.377.756-XX) , Prefeito Municipal de Lassance/MG, no período de 1/1/2001 a 31/12/2008, deve ser considerado revel, nos termos do art. 12, §3º, da Lei 8.443/1992, julgando-se as contas irregulares, aplicando-lhe, ainda, a multa prevista no art. 57 da Lei 8.443/1992, em razão da não ocorrência da prescrição da pretensão punitiva, conforme tratado no item 21.
CONCLUSÃO
24. Em face da análise promovida, conclui-se que a conduta do responsável causou dano ao erário, no montante original apurado de R$ 56.970,00, em decorrência da omissão do dever de prestar contas da 2ª parcela dos recursos recebidos através do Convênio 201/2004 - Siafi 520539.
25. Com efeito, em função da revelia do responsável, não foi possível sanear as irregularidades a ele atribuídas, tampouco elidir o débito a ele imputado. Ademais, inexistem nos autos elementos que demonstrem a boa-fé do responsável ou a ocorrência de outros excludentes de ilicitude, punibilidade ou culpabilidade. Desse modo, suas contas devem, desde logo, ser julgadas irregulares, nos termos do art. 202, § 6º, do Regimento Interno do TCU, procedendo-se à sua condenação em débito, aplicando-lhe, ainda, a multa prevista no art. 57 da Lei 8.443/1992.
PROPOSTA DE ENCAMINHAMENTO
26. Diante do exposto, submetem-se os autos à consideração superior, propondo-se a adoção das seguintes medidas:
a) considerar revel o Sr. Cristóvão Colombo Vita Filho (CPF: XXX.377.756-XX) , Prefeito Municipal de Lassance/MG, no período de 1/1/2001 a 31/12/2008, com fundamento no § 3º, art. 12, Lei 8.443, de 16 de julho de 1992;
b) com fundamento nos arts. 1º, inciso I, 16, inciso III, alínea “a”, da Lei 8.443/1992 c/c os arts. 19 e 23, inciso III, da mesma Lei, e com arts. 1º, inciso I; 209, inciso I; 210 e 214, inciso III, do Regimento Interno, que sejam julgadas irregulares as contas do Sr. Cristóvão Colombo Vita Filho (CPF: XXX.377.756-XX) , Prefeito Municipal de Lassance/MG, no período de 1/1/2001 a 31/12/2008, e condená-lo ao pagamento da quantia a seguir especificada, com a fixação do prazo de quinze dias, a contar da notificação, para comprovar, perante o Tribunal (art. 214, inciso III, alínea “a”, do Regimento Interno) , o recolhimento da dívida aos cofres do Tesouro Nacional, atualizada monetariamente e acrescida dos juros de mora, calculados a partir das datas discriminadas, até a data do recolhimento, na forma prevista na legislação em vigor: 
	VALOR ORIGINAL (R$) 
	DATA DA OCORRÊNCIA

	56.970,00
	3/3/2006

c) aplicar ao Sr. Cristóvão Colombo Vita Filho (CPF: XXX.377.756-XX) , Prefeito Municipal de Lassance/MG, no período de 1/1/2001 a 31/12/2008, a multa prevista no art. 57 da Lei 8.443/92 c/c o art. 267 do RI/TCU, fixando-lhe o prazo de quinze dias, a contar da notificação, para que comprove, perante o Tribunal (art. 214, III, a, do Regimento Interno do TCU) , o recolhimento da dívida aos cofres do Tesouro Nacional, atualizada monetariamente desde a data do acórdão que vier a ser proferido por este Tribunal até a do efetivo recolhimento, se pagas após o vencimento, na forma da legislação em vigor;
d) autorizar, desde logo, nos termos do art. 28, inciso II, da Lei 8.443/1992, a cobrança judicial da dívida caso não atendida a notificação;
e) autorizar também, desde logo, se requerido, com fundamento no art. 28, inciso I, da Lei 8.443, de 1992 c/c o art. 217, §§ 1º e 2º do Regimento Interno, o parcelamento da dívida em até 36 parcelas, incidindo sobre cada parcela, corrigida monetariamente, os correspondentes acréscimos legais fixando- lhe o prazo de quinze dias, a contar do recebimento da notificação, para comprovar perante o Tribunal o recolhimento da primeira parcela, e de trinta dias, a contar da parcela anterior, para comprovar os recolhimentos das demais parcelas, devendo incidir sobre cada valor mensal, atualizado monetariamente, os juros de mora devidos, no caso do débito, na forma prevista na legislação em vigor, alertando o responsável que a falta de comprovação do recolhimento de qualquer parcela importará no vencimento antecipado do saldo devedor, nos termos do § 2º do art. 217 do Regimento Interno deste Tribunal; e
f) enviar cópia do Acórdão que vier a ser proferido à Fundação Nacional de Saúde, ao responsável e ao Município de Lassance/MG, para ciência, informando-lhes que a deliberação, acompanhada do Relatório e Voto que a fundamentarem, estará disponível para consulta no endereço www.tcu.gov.br/acordaos, além de esclarecer que, caso requerido, o TCU poderá fornecer sem custos as correspondentes cópias, de forma impressa.
	É o relatório.

não há.

Procurador Sergio Ricardo Costa Caribé.

TOMADA DE CONTAS ESPECIAL. CONVÊNIO. SISTEMA DE ABASTECIMENTO DE ÁGUA. OMISSÃO NO DEVER DE PRESTAR CONTAS. CITAÇÃO. REVELIA. CONTAS IRREGULARES. DÉBITO. MULTA.

TOMADA DE CONTAS ESPECIAL (TCE)

Secretaria de Controle Externo de Tomada de Contas Especial (SecexTCE).

Em exame, tomada de contas especial (TCE) instaurada pela Fundação Nacional de Saúde (Funasa) , em desfavor de Cristóvão Colombo Vita Filho, prefeito de Lassance/MG no período de 1/1/2001 a 31/12/2008, em razão da omissão no dever de prestar contas dos recursos repassados por força do Convênio 201/2004 (Siafi 520539) , que tinha por objeto a construção de sistema de abastecimento de água naquele município.
O convênio autorizou a transferência de R$ 142.425,04, a cargo da concedente, sendo R$ 9.090,96 a título de contrapartida. Todavia, foi repassada a quantia de R$ 113.940,04, dividida em duas parcelas de R$ 56.970,04 cada, transferidas respectivamente em 20/1/2006 e 3/3/2006. A sua vigência compreendeu o período de 30/6/2004 a 28/2/2010.
Devido a não apresentação de contas relativa à segunda parcela, e também em decorrência da aprovação de apenas 51,34% da obra prevista por meio de vistoria in loco conduzida pela concedente, restou impugnada a quantia de R$ 56.970,00.
Após esgotado o prazo para apresentar suas contas, a Funasa notificou por diversas vezes o responsável a apresentar as contas ou a devolver os recursos recebidos. Todavia, o ex-prefeito não apresentou documentações que pudessem suprir a omissão da prestação de contas. Logo, foi instaurada a presente TCE em razão da omissão no dever de prestar contas.
Já na fase externa, devidamente citado e transcorrido o prazo regimental, o responsável não compareceu aos autos, situação que configura sua revelia consoante §3º do art. 12 da Lei 8.443/1992 e permite o andamento do presente feito. Também constou de sua citação o fato de não ter disponibilizado as condições materiais mínimas e necessárias para que o seu sucessor pudesse apresentar a prestação de contas.
Logo, diante da omissão no dever de prestar contas e de sua revelia, o responsável deixou de produzir provas da boa e regular gestão dos recursos públicos recebidos da Funasa em 2006, em desrespeito ao parágrafo único do art. 70 da Constituição Federal, c/c o art. 93 do Decreto-Lei 200/1967, art. 66 do Decreto 93.872/1986 e art. 17 da Resolução CD/FNDE 12, de 17/3/2011.
Por consequência, apenas as contas de Cristóvão Colombo Vita Filho, relativas aos recursos recebidos no bojo do Convênio 201/2004, devem ser julgadas irregulares. O responsável deve ainda ser condenado ao pagamento de débito e da multa prevista no art. 57 da Lei 8.443/1992.
Ante o exposto, em linha com os pronunciamentos da Secretaria de Controle Externo de Tomada de Contas Especial (SecexTCE) e com o Ministério Público junto ao TCU, VOTO para que seja acolhida a minuta de acórdão que ora submeto a apreciação deste Colegiado.
TCU, Sala das Sessões Ministro Luciano Brandão Alves de Souza, em 17 de março de 2020.
Ministro VITAL DO RÊGO 
Relator